臺灣基隆地方法院基隆簡易庭民事判決
原　　　告　戊○○
被　　　告　基隆市舊貨業職業工會
法定代理人　乙○○
訴訟代理人　甲○○
　　　　　　丁○○
　　　　　　丙○○
上列當事人間請求損害賠償事件，本院於96年9月26日言詞辯論
終結，判決如下：
    主  文
原告之訴駁回。
訴訟費用新臺幣伍仟肆佰元由原告負擔。
    事實及理由
一、本件原告起訴原除金錢給付請求外，並合併請求「應回恢復
    原告資格及權利」，於起訴後將該「應回恢復原告資格及權
    利」之請求撤回，於法並無不合，所餘金錢給付請求之訴訟
    標的金額為新臺幣（下同），自應改依簡易訴訟程序辦理，
    合先敘明。
二、原告主張：原告為無一定雇主之勞工，於78年8月17日加入
    被告工會為會員，並依勞工保險條例第11條參加勞工保險，
    原告均按時繳納保費，嗣原告於93年5月15日因病就醫向勞
    工保險局（下稱勞保局）請領殘廢給付時，勞保局告知原告
    之被保險人資格早已於93年5月17日遭取消，而原告未曾受
    被告告知上情，被告未盡告知義務，致原告無法請領勞工保
    險金，受有財產上之損害，為此提起本訴，依民法第18 4
    條第1項前段、第2項規定，依侵權行為法律關係請求被告給
    付殘廢給付281,600元、普通疾病補助費15,680元、原告於
    退保後仍繳納之保險費101,283元、精神慰撫金10萬元，合
    計498,563元，及自起訴狀繕本送達翌日起至清償日止之法
    定遲延利息。
三、被告則請求駁原告之訴，其抗辯意旨略以：原告確係被告工
    會會員，惟原告自入會後90年至93年間之勞健保費及會費均
    未按時繳納，被告工會於93年5月15日因原告已逾13個月未
    繳費而予退保，原告於93年5月15日至93年6月21日間於臺北
    市立聯合醫院住院接受治療，並於93年5月17日來電請被告
    工會幹事於該日為其辦理復保，被告工會亦為其辦理，惟原
    告遭勞保局退保及駁回其殘廢給付之申請，係因原告其未善
    盡其告知義務、隱瞞病情申請復保所致，被告並無損害其權
    利之侵權行為。
四、按因故意或過失，不法侵害他人之權利者，負損害賠償責任
    ；違反保護他人之法律，致生損害於他人者，負賠償責任，
    民法第184條第1項前段、第2項前段分別定有明文。經查，
    原告主張其按時繳納保費，竟受勞保局告知原告之被保險人
    資格早已於93年5月17日遭取消，而原告未曾受被告告知上
    情，致原告無法請領勞工保險金，受有財產上之損害，為此
    依民法侵權行為法律關係請求被告給付殘廢給付、普通疾病
    補助費、原告於退保後仍繳納之保險費、精神慰撫金計498,
    563元及法定遲延利息云云。惟據卷附之勞保局94年11月22
    日保承職字第09460533140號函所載：「二、勞工保險係在
    職保險，實際從事本業工作並以所獲報酬維生之無一定雇主
    勞工或自營作業者，始得依照勞工保險條例第6條第1項第7
    款規定，由所屬本業職業工會申報加保。查戊○○君（即原
    告）93年5月17日由貴會（即被告）申報加保，94年9月30日
    因腦中風及高血壓審定成殘申請殘廢給付。惟據台北市立聯
    合醫院忠孝院區出具趙君之殘廢診斷書載，趙君因上開病症
    於93年5月15日入住該院診療至93年6月21日出院。綜上，趙
    君於93年5月17日加保前後均於住院中，且加保當日亦適值
    其住院診療期間，顯未實際從事本業工作，不得由貴會申報
    加保，玆依勞工保險條例第24條規定，自93年5月17日起取
    消其被保險人資格，保險卡請自行作廢，已繳保險費依照同
    條例第16條第2項規定，不予退還。三、依照同條例第19條
    第1規定，被保險人或其受益人，於保險效力開始後，停止
    前發生保險事故者，得依本條例規定，請領保險給付。趙女
    士於93年4月30日由貴會退保，據所送臺北市立聯合醫院忠
    孝院區94年9月30日出具之殘廢診斷書載，台端於94年9月30
    日診斷殘廢，係屬退保後之殘廢事故，依前揭規定，所請殘
    廢給付應不予給付。」，並參卷附原告提出之勞工保險殘廢
    診斷書、勞工保險被保險人投保資料表、被告提出之會員全
    戶繳款資料卡、繳費紀錄明細等件（均影本）即可明知，原
    告於93年4月30日因欠繳保險費遭被告工會退保，於93年5月
    15日至93年6月21日期間原告因腦中風及高血壓入臺北市立
    聯合醫院忠孝院區住院治療，並於93年5月17日經被告工會
    向勞保局申請辦理加保，惟原告加保當日尚在住院診療期間
    ，因其未實際從事本業工作，經勞保局認定不得由被告工會
    申辦加保而取消原告被保險人資格之事實，足堪認定，是原
    告之不符被保險人資格而未能請領保險給付，係因其未按時
    繳納保險費遭退保及未合於加保條件所致，且依勞工保險條
    例投保單位即被告工會並無於被保險人即原告欠繳保險費時
    應通知其補繳之義務，是原告未能領取保險給付即難認可歸
    責於被告，自難認原告關於被告應負侵權行為損害賠償責任
    之主張為有理由。
五、綜上所述，原告依侵權行為法律關係請求被告給付殘廢給付
    、普通疾病補助費、原告於退保後仍繳納之保險費、精神慰
    撫金計498,563元，及自起訴狀繕本送達翌日起至清償日止
    之法定遲延利息，為無理由，應予駁回。
六、據上論結，本件原告之訴為無理由，應依民事訴訟法第436
    條第2項、第78條、第87條第1項，判決如主文。又本件訴訟
    費用，為訴訟標的金額之裁判費5,400元，因判決原告敗訴
    ，依民事訴訟法第78條，應併為宣告由原告負擔，並依同法
    第87條第1項確定之，至於原告撤回部分之訴訟費費用，依
    同法第83條第1項上段，由原告負擔，不另確定其訴訟費用
    額，併此敘明。
中　　華　　民　　國　　96　　年　　10　　月　　12　　日
　　              基隆簡易庭法　官　李木貴
以上正本係照原本作成。
對於本件判決如有不服，應於收受送達後20日內向本院提出上訴
書狀，上訴於本院合議庭，並按他造當事人之人數附具繕本。
中　　華　　民　　國　　96　　年　　10　　月　　12　　日
                            書記官　林蔚菁
